臺灣桃園地方法院民事簡易判決
110年度桃簡字第1358號
原      告  張俊賢  
訴訟代理人  邱英豪律師
複  代理人  張世東律師  
被      告  詹德明  

            詹益富  
            詹益華  
            詹益長  

            詹文龍  

            詹文卿  
            詹益東  
            葉詹春鶯
            詹秀容  
            詹益強  
            詹益壽  

            詹立偉  
            詹純雅  

            詹鴻程  
            詹前金  
            詹益諒  


            詹益興  

訴訟代理人  鄭惠萍  
被      告  詹寶珠  
            詹景翔  
            詹益耕  
            詹益亮  

            詹雅棋  
            詹阿暖  
            詹前昱  

            詹益枝  

            詹志平  
            詹英柏  
            詹益清  
            簡玉螺  
            詹益慧  
            詹益成  

            詹秀卿  
            詹秀珍  

            詹益鑑  
            詹益能  

            詹益權  
            詹佳燕  
            陳蓮招  
            詹淑華  
            詹琪瑛  
            詹淑嬪  

            羅珮玉  

            詹淑娥  


            詹賀徵  
            詹淑華  
            詹聰江  
            詹聰跦  
            詹濬豪  
            詹秋桂  
            詹丹竺  

            童鈺詅  
            詹其鴻

            詹沛宸  
            詹淑恩  
            詹雅惠  
            詹雅菱  
            詹惠驛  
            詹益青  

            詹勳清  
            詹益權  
            詹益書  
            詹瑞燕  
            詹前育  
            詹謹嘉  
            蔡米珠  
            詹大緯  
            詹豐榮  
            詹益倫  
            呂秀鳯  



訴訟代理人  游景元  

            詹益洲  
            詹秀敏  
            詹楊美妹

            詹前穆  

            詹前敏  

            詹美娥  
            呂永建  

            王信富  
            王秋桂  
            王雪嵐  
            王映月  
            王春梅  
            王春花  
            詹景翔  

            許朝聖  
            詹黃碧鳳
            詹勳圍  
            詹宇雯  
            詹美慧  

            鄭詹秀含
            詹宸壽  

            羅雅絹  
            王阿有(即詹益昌之繼承人)

            詹前志(即詹益昌之繼承人)

            詹前佑(即詹益昌之繼承人)

            詹主慧(即詹益昌之繼承人)

上列當事人間請求分割共有物事件，本院於民國111年8月25日言
詞辯論終結，判決如下：
    主      文
兩造共有如附表一所示之土地應予變價分割，所得價金由兩造依
附表二所示應有部分比例分配。
訴訟費用由兩造依附表二所示訴訟費用分擔比例負擔。 
    事實及理由
壹、程序方面
一、按訴訟繫屬中為訴訟標的之法律關係，雖移轉於第三人，於
    訴訟無影響，民事訴訟法第254條第1項前段定有明文。經查
    ，系爭土地於本件訴訟繫屬時，登記被告詹聰江、詹濬豪為
    共有人，其分別應有部分均為342/34992，有土地登記謄本
    在卷可佐（本院卷一第18頁）。惟上開土地應有部分業於11
    1年2月16日以買賣為原因移轉登記為訴外人許雪芳所有，有
    土地建物查詢資料、異動索引查詢資料在卷可憑（本院卷二
    第93頁、第98至99頁）。被告詹聰江、詹濬豪之應有部分雖
    移轉於許雪芳名下，惟兩造未聲請由許雪芳承當訴訟，則依
    前揭民事訴訟法第254條第1項之規定，移轉訴訟標的法律關
    係之當事人即被告詹聰江、詹濬豪自仍具當事人地位，不因
    訴訟標的之移轉，致其喪失訴訟之權能。
二、本件除被告詹益富、簡玉螺、詹益能、呂秀鳯、羅雅娟外，
    其餘被告經合法通知，無正當理由未於最後言詞辯論期日到
    場，查無民事訴訟法第386條各款所列情形，爰依原告之聲
    請，由其一造辯論而為判決。
貳、實體方面
一、原告主張：兩造共有之桃園市○○區○○段000地號土地（下稱
    系爭土地，如附表一所示），應有部分如附表二所示，系爭
    土地以原物分割無法達到使用目的，故請求變賣共有物，由
    兩造依應有部分比例分配賣得之價金。爰依民法第823條及
    第824條之規定提起本件訴訟，並聲明：如主文第1項所示。
二、被告之答辯：
　㈠被告詹英柏、詹賀徵、詹淑華、詹謹嘉未於言詞辯論期日到
    場，惟均提出書狀表示：對原告主張作變價分割沒有意見等
    語。
　㈡被告詹淑娥未於言詞辯論期日到場，惟提出書狀表示：什麼
    是變價分割，法院應該說明等語。
　㈢被告詹前金、詹益興、詹益慧、王信富、王春梅、詹美慧未
    於最後言詞辯論期日到場，惟其等前曾到庭均表示：同意原
    告主張。
　㈣被告呂秀鳯則以：不同意原告的主張，因為伊在那邊有房子
    在系爭土地上等語。　
　㈤被告詹益富、簡玉螺、詹益能、羅雅娟則以：同意原告之主
    張。
　㈥除上開被告外，其餘被告均受合法通知，而未於言詞辯論期
    日到場，亦未提出書狀作何聲明或陳述。
三、得心證之理由：
  ㈠按各共有人，除法令另有規定外，得隨時請求分割共有物。
    但因物之使用目的不能分割或契約訂有不分割之期限者，不
    在此限，民法第823條第1項定有明文。經查，原告主張系爭
    土地為兩造共有，各共有人應有部分如附表二所示之事實，
    業據原告提出土地登記謄本為證（見本院卷一第60至83頁、
    卷二第73至94頁），堪認屬實。
  ㈡經查，系爭土地為兩造所共有，並無因物之使用目的不能分
    割之情形，亦查無訂有不分割契約之情形，且系爭土地屬都
    市計畫農業區，並無受最小面積分割、農業發展條例第16條
    及相關法令之限制，亦無辦理保存之建物及核發農舍執照套
    繪地籍等情，此有桃園市政府110年11月22日府地測字第110
    0307741號函、桃園市政府建築管理處110年11月24日桃建照
    字第1100085227號函、桃園市蘆竹地政事務所110年11月24
    日蘆地測字第1100014289號函、桃園市蘆竹區公所110年11
    月26日桃市蘆工字第1100040578號函在卷可查（見本院卷一
    第53頁、第55至57頁）。是以原告依前開規定請求裁判分割
    系爭土地，自屬有據。
　㈢按共有物之分割，依共有人協議之方法行之；原物分配顯有
    困難時，得變賣共有物，以價金分配於各共有人，民法第82
    4條第1項、第2項第2款前段分別定有明文。又「定共有物分
    割之方法，固可由法院自由裁量，但亦須以其方法適當者為
    限。又法院裁判分割共有物，須斟酌各共有人之利害關係、
    使用情形、共有物之性質及價值、經濟效用，符合公平經濟
    原則，其分割方法始得謂為適當」（最高法院90年度台上字
    第1607號判決意旨參照）。被告呂秀鳯雖主張其有房屋位於
    系爭土地之上，房屋占有系爭土地將近一半的面積，不同意
    分割等語。惟依系爭土地之登記登記謄本之記載，系爭土地
    上並無合法登記建物，呂秀鳯之應有部分亦僅有1944分之21
    7（見本院卷二第73頁、第87頁），可知呂秀鳯所有之房屋
    並非合法建物，且房屋占有系爭土地之比例已遠超過其應有
    部分之比例，呂秀鳯復未舉證其他共有人同意其於系爭土地
    上建築房屋居住，故其主張不能分割，尚屬牽強。再者，系
    爭土地之面積為1569.62平方公尺，共有人數多達95人，是
    若以原物分割於兩造，不僅違反原告及有表示同意分割被告
    之意願，且多數共有人按應有部分分得之面積甚小，將造成
    日後興建住宅使用上困難，無法發揮經濟上之利用價值，是
    依系爭土地之性質，原物分割顯有困難。又本件分割系爭土
    地若採變價分割，藉由市場之自由競爭，使系爭土地之市場
    價值極大化，此有利於平衡共有人間之利益，復使社會得因
    系爭土地之活絡使用，且經公開拍賣之市場機制藉由良性公
    平競價之結果，讓兩造均能按其所有權應有部分比例分配合
    理之價金，並得決定是否參與競標或行使優先承買權，以兼
    顧各共有人之利益及其公平性，況共有人有優先承買權，被
    告呂秀鳯等人亦可行使優先購買權取得系爭土地。準此，為
    顧及系爭土地之整體經濟價值、使用效用，並兼顧各共有人
    間之公平，使兩造分配價值相當等情，本院認系爭土地應以
    變價方式分割，並各按如附表所示應有部分比例分配價金，
    較為適當。
四、綜上所述，原告依民法第823條、第824條規定，請求就兩造
    共有之系爭土地予以裁判分割，為有理由，應予准許，並就
    系爭土地之分割方式，判決如主文第1項所示。
五、末按分割共有物乃具非訟事件之性質，本院斟酌何種分割方
    法較能增進共有物之經濟效益，並兼顧兩造之利益，以決定
    適當之分割方法，不因何造起訴而有不同，故原告請求分割
    之訴雖有理由，惟關於訴訟費用負擔，本院認仍應由兩造分
    別依系爭土地應有部分比例分擔訴訟費用較符公平原則，爰
    依民事訴訟法第80條之1規定，諭知如主文第2項所示。
中　　華　　民　　國　　111 　年　　9 　　月　　12　　日
                  桃園簡易庭  法  官  曾耀緯
以上為正本係照原本作成。
如不服本判決，應於送達後20日內，向本院提出上訴狀並表明上
訴理由，如於本判決宣示後送達前提起上訴者，應於判決送達後
20日內補提上訴理由書（須附繕本）。
如委任律師提起上訴者，應一併繳納上訴審裁判費。
中　　華　　民　　國　　111 　年　　9 　　月　　12　　日
                              書記官  吳宏明
附表一：
土地       土地坐落     面積 權利範圍 縣市 鄉鎮市區 段  地號   桃園市 蘆竹區 新中段  423 1569.62平方公尺 全部 
   
附表二：
姓名 應有部分比例 訴訟費用分擔比例 張俊賢 1944分之36 1944分之36 詹德明 1944分之18 1944分之18 詹益富 324分之13 324分之13 詹益華 324分之13 324分之13 詹益長 1944分之72 1944分之72 詹文龍 243分之1 243分之1 詹文卿 243分之1 243分之1 詹益東 1944分之19 1944分之19 葉詹春鶯 1296分之19 1296分之19 詹秀容 1296分之19 1296分之19 詹益強 1296分之19 1296分之19 詹益壽 1296分之19 1296分之19 詹立偉 729分之1 729分之1 詹純雅 729分之1 729分之1 詹鴻程 729分之1 729分之1 詹前金 324分之1 324分之1 詹益諒 324分之1 324分之1 詹益興 324分之1 324分之1 詹寶珠 1944分之8 1944分之8 詹景翔 13608分之72 13608分之72 詹益耕 13608分之72 13608分之72 詹益亮 13608分之72 13608分之72 詹雅棋 13608分之72 13608分之72 詹阿暖 81分之1 81分之1 詹前昱 324分之1 324分之1 詹益枝 1944分之18 1944分之18 詹志平 13608分之72 13608分之72 詹英柏 1944分之48 1944分之48 詹益清 1944分之24 1944分之24 簡玉螺 23328分之3126 23328分之3126 詹益慧 648分之13 648分之13 詹益成 1296分之13 1296分之13 詹秀卿 1296分之13 1296分之13 詹秀珍 1296分之13 1296分之13 詹益鑑 1620分之4 1620分之4 詹益能 1620分之4 1620分之4 詹益權 1620分之4 1620分之4 詹佳燕 1620分之3 1620分之3 陳蓮招 1296分之13 1296分之13 詹淑華 324分之1 324分之1 詹琪瑛 324分之1 324分之1 詹淑嬪 324分之1 324分之1 羅珮玉 324分之1 324分之1 詹淑娥 1944分之36 1944分之36 詹賀徵 1944分之36 1944分之36 詹淑華 1944分之36 1944分之36 詹聰江 34992分之342 34992分之342 詹聰跦 34992分之342 34992分之342 詹濬豪 34992分之342 34992分之342 詹秋桂 34992分之342 34992分之342 詹丹竺 34992分之342 34992分之342 童鈺詅 163296分之342 163296分之342 詹騏鴻 163296分之342 163296分之342 詹沛宸 163296分之342 163296分之342 詹淑恩 163296分之342 163296分之342 詹雅惠 163296分之342 163296分之342 詹雅菱 163296分之342 163296分之342 詹惠驛 163296分之342 163296分之342 詹益青 1944分之18 1944分之18 詹勳清 1944分之8 1944分之8 詹益權 1944分之18 1944分之18 詹益書 1944分之18 1944分之18 詹瑞燕 1944分之18 1944分之18 詹前育 648分之19 648分之19 詹謹嘉 648分之13 648分之13 蔡米珠 1944分之133 1944分之133 詹大緯 13608分之36 13608分之36 詹豐榮 13608分之36 13608分之36 詹益倫 108分之1 108分之1 呂秀鳯 1944分之217 1944分之217 詹益洲 162分之1 162分之1 詹秀敏 324分之1 324分之1 詹楊美珠 81分之1 81分之1 詹前穆 23328分之24 23328分之24 詹前敏 23328分之24 23328分之24 詹美娥 23328分之24 23328分之24 呂永建 77760分之72 77760分之72 王信富 46656分之24 46656分之24 王秋桂 46656分之24 46656分之24 王雪嵐 46656分之24 46656分之24 王映月 46656分之24 46656分之24 王春梅 46656分之24 46656分之24 王春花 46656分之24 46656分之24 詹景翔 810分之1 810分之1 許朝聖 7560分之47 7560分之47 詹黃碧鳳、詹勳圍、 詹宇雯、 詹勳清、 詹美慧、 鄭詹秀含、詹寶珠、 詹宸壽 公同共有1944分之8 連帶負擔1944分之8 羅雅絹 1944分之18 1944分之18 王阿有、 詹主慧、 詹前佑、 詹前志 公同共有7776分之24 連帶負擔7776分之24